【裁判字號】    90,易,1999
【裁判日期】    901207
【裁判案由】    違反入出國及移民法等
【裁判全文】
臺灣桃園地方法院刑事判決                          九十年度易字第一九九九號
    公  訴  人  臺灣桃園地方法院檢察署檢察官
    被      告  甲○○
右列被告因違反入出國及移民法等案件，經檢察官提起公訴（九十年度偵字第一三三
九九號），本院判決如左：
    主  文
甲○○共同行使偽造私文書，足以生損害於公眾及他人，處有期徒刑伍月，如易科罰
金，以佰元折算壹日；普通護照入出境許可申請書（收據號碼0000000號）
上偽造之「乙○○」署押壹枚及扣案之護照號碼000000000號之中華民國護
照壹本均沒收。
    事  實
一、甲○○為大陸地區人民與同為大陸地區人民綽號為「阿強」之不詳姓名年籍之成
    年男子、及台灣地區綽號為「小立」之不詳姓名年籍之成年男子等偷渡集團成員
    ，均明知大陸地區人民入出境台灣地區，應向中華民國內政部警政署入出境管理
    局（下稱境管局）申請許可，未經許可者不得入出境，竟基於共同之犯意聯絡，
    欲使大陸地區人民甲○○以偽造之台灣地區人民身分，搭機入境日本求職，乃未
    經我國境管局之許可於民國九十年七月八日，自大陸地區福建省平潭縣（公訴人
    誤載為平潭「市」）搭船而由台灣地區某處沿海偷渡入境台灣。甲○○旋交付三
    張相片予「小立」之成年男子，由「小立」於九十年七月三十一日，在台灣地區
    某不詳處所，偽造「乙○○」之簽名署押於收據號碼：0000000號普通護
    照入出境申請書（其上貼有甲○○照片及乙○○身分證影本正、反面各一張），
    旋以前開偽造乙○○名義之私文書及不知情之乙○○因向地下錢莊借貸而於交付
    後尚未取回之國民身分證正本（未經變造），向外交部領事事務局申請核發甲○
    ○名義之中華民國護照，致使外交部領事事務局該管公務員誤以為甲○○即為乙
    ○○本人申請，經登載於職務上所掌公文書後，核發護照號碼為0000000
    00號（起訴書誤認該護照係經變造）之中華民國護照交付甲○○，渠等再於取
    得上開護照後，由甲○○偽造「乙○○」之署押一枚於其上，均足生損害於外交
    部對於護照管理之正確性及該不知情之乙○○本人。甲○○復基於承前之同一犯
    意，經由上開偷渡集團成員之安排，於九十年八月九日下午三時四十五分許，在
    桃園中正國際機場，持用前開「乙○○」名義之中華民國護照，購買日本亞細亞
    航空公司ＥＧ二○六號班機機票並取得登機證，欲搭機前往加拿大，而於出境辦
    理通關手續時，向航警局之證照查驗之公務員出示該護照，冒稱為乙○○本人出
    境，而行使使公務員登載不實之文書，經該管公務員查驗護照真實無偽造變造痕
    跡，將該不實資料輸入於境管局之電腦（內含旅客入出境紀錄表），登載於職務
    上所掌之公文書，完成證照查驗程序，足以生損害於乙○○及境管局就入出境管
    理及外交部領事事務局對於護照管理之正確性。嗣於交還護照之際，詢問甲○○
    在台相關資料時，發覺口音有異，始查知上情，並扣得上開護照一本及登機證一
    張。
二、案經內政部警政署航空警察局移送台灣桃園地方法院檢察署檢察官偵查起訴。
    理  由
一、右揭犯罪事實，迭據被告甲○○於警、偵訊及本院審理中坦承不諱，核與證人乙
    ○○到庭結證稱：伊未曾申請護照使用及身分證正本曾因向地下錢莊借貸而未尋
    回等情相符（參見本院九十年九月六日訊問筆錄），並有收據號碼：00000
    00號、上貼被告照片之普通護照入出境許可申請書及旅客入出境紀錄查詢單、
    被告親筆書立之自白書、日本亞細亞航空公司之訂位紀錄暨機票影本黏貼紙各一
    份在卷可稽，復有黏貼被告照片而記載乙○○名義之護照一本及上開登機證一張
    扣案足資佐證，綜上，足認被告自白與事實相符，故本件事證已臻明確，被告犯
    行洵堪認定。
二、按未經內政部警政署入出境管理局許可而入境之行為，係犯入出國及移民法第五
    十四條之罪。前揭行為雖亦合於國家安全法第六條之之犯罪構成要件，惟入出國
    及移民法於八十八年五月二十一日經總統公布，同年月二十一日生效，該法就未
    經許可入出國境，設有第五十四條規定處罰，與前所公佈施行之國家安全法第六
    條為法規競合，而其法定刑度復與國家安全法第六條相同，就該法第一條立法意
    旨所示，其專就入出境管理事項所設規範，應優於其他法律之適用，依特別法優
    於普通法原則，應適用入出國及移民法第五十四條論處。核被告甲○○所為，係
    犯入出國及移民法第五十四條之罪（未經許可入出國）、刑法第二百十六條、第
    二百十條行使偽造私文書罪（偽造乙○○名義之普通護照入出境許可申請書後持
    之申請護照）、第二百十四條使公務員登載不實罪（持他人即乙○○所有之身分
    證申請核發護照）、第二百十六條、第二百十四條行使公務員登載不實文書罪（
    使公務員登載不實後取得之護照，於出境時行使護照）、第二百十四條使公務員
    登載不實罪（出境時使公務員登載不實）。被告所犯上開各罪，與大陸地區綽號
    為「阿強」之不詳姓名年籍之成年男子、台灣地區綽號為「小立」之不詳姓名年
    籍之成年男子等人間，有犯意聯絡及行為分擔，均應論以共同正犯。而其偽造署
    押之行為係偽造私文書之部分行為，偽造私文書罪及使公務員登載不實文書罪（
    以乙○○之身分申請核發護照）之低度行為復為行使偽造私文書及行使使公務員
    登載不實文書罪之高度行為所吸收，均不另論罪。被告以一行使行為（申請護照
    ，同時提出偽造乙○○名義之普通護照入出境許可申請書及乙○○之身分證）同
    時觸犯行使偽造私文書罪及使公務員登載不實罪，為想像競合犯，應依刑法第五
    十五條，從一重依行使偽造私文書罪論處。又被告所犯上述未經許可入境罪、行
    使偽造私文書、行使使公務員登載不實文書罪、使公務員登載不實罪等四罪間，
    復有方法結果之牽連關係，為牽連犯，應依刑法第五十五條之規定，從一重依行
    使偽造私文書罪處斷。至被告所犯使公務員登載不實罪部分（持他人即乙○○所
    有之身分證申請核發護照），雖未經公訴人起訴，惟此部分與公訴人起訴之犯罪
    事實有想像競合之裁判上一罪關係，基於審判不可分原則，本院自得併予審理。
    另公訴人於被告所犯法條欄雖未引用刑法第二百十四條（出境時使公務員登載不
    實），惟公訴人於犯罪事實欄內均已詳載前揭部分之犯罪事實，則前揭部分應均
    為起訴效力所及，本院自得審理，均予敘明。爰審酌被告為大陸地區人士，竟以
    偷渡之方式，未經許可入境台灣，再偽造其為台灣地區人民之不實身份，意圖利
    用中華民國政府所核發之證件入境日本就業，不僅嚴重破壞我國對於入出境管理
    之正確性，對我國際聲譽亦有所影響，惟其犯後態度良好等一切情狀，量處如主
    文所示之刑，並諭知易科罰金之折算標準，以資懲儆。
三、至偽造之乙○○名義之普通護照入出境許可申請書（收據號碼：0000000
    號）上偽造之「乙○○」署押一枚，雖未經檢察官聲請沒收，亦未扣案，然既不
    能證明其已滅失，仍應依刑法第二百十九條之規定沒收之；而扣案之護照號碼號
    000000000號之中華民國護照壹本，為被告所有供犯罪所用之物，業據
    其供承在卷，應依刑法第三十八條第一項第二款之規定，併予宣告沒收。至該護
    照上「乙○○」之署押一枚及被告甲○○之照片一張，因該護照之沒收而含括在
    內；另普通護照入出境申請書上所貼被告照片一張、「乙○○」中華民國國民身
    份證影本一張，已交付外交部，非屬被告所有，爰均不另為沒收之諭知。
四、公訴意旨另以：被告甲○○係大陸地區人民，明知大陸地區人民入出境臺灣地區
    ，應向中華民國內政部警政署入出境管理局申請許可，未經許可者不得入出境，
    竟為求赴日本工作，與姓名年籍不詳之綽號「阿強」、「小立」等偷渡集團成員
    數人基於共同犯意之聯絡，未經內政部警政署入出境管理局許可，於九十年七月
    八日某時，自福建省平潭縣乘船偷渡入境臺灣地區，在臺灣沿海某處上岸入境後
    躲藏，復與偷渡集團成員共同基於變造護照之犯意聯絡，明知姓名年籍不詳之綽
    號「小立」之成年男子，所交付之署名「乙○○」之護照一本，係姓名年籍不詳
    之綽號「小立」之成年男子，以不詳方法取得「乙○○」護照，而將該護照上原
    照片撕去換貼成被告本人照片（照片由綽號「小立」之成年男子帶被告所拍照）
    之變造護照（護照號碼：000000000號），仍持該變造之護照，未向中
    華民國內政部警政署入出境管理局申請許可而持（行使）該變造之假護照，並經
    由偷渡集團成員安排，於同年八月九日下午三時四十五分許，前往桃園中正國際
    機場擬搭乘日本亞細亞航空公司ＥＧ二○六號班機，欲非法矇混出境前往日本，
    於當日下午四時許，在中正國際機場出境查驗檯，持上開變造之護照交與中正國
    際機場查驗官員查驗時，為查驗人員發現該本護照係冒領護照而偵悉上情，並扣
    得「乙○○」中華民國護照一本、日亞航空公司登機證一張，因認被告尚涉有護
    照條例第二十四條第二項之行使變造護照書罪云云。公訴人認被告有此罪嫌，無
    非係以被告之自白及扣案之中華民國護照一本為其論據。按犯罪事實，應依證據
    認定之，無證據不得推定其犯罪事實，又被告之自白，不得作為有罪判決之唯一
    證據，仍應調查其他必要之證據，以察其是否與事實相符，刑事訴訟法第一百五
    十四條、第一百五十六條第二項分別定有明文。訊據被告固不諱言該護照上之年
    籍資料非其所有，惟查：扣案之護照一本經本院函送外交部領事事務局鑑定結果
    ，該護照係於九十年七月三十一日由該局所核發無訛，且未經變造等情，有該局
    領（一）（９０）字第九０五二０三六七七九號函一份在卷可稽，是扣案之護照
    係由「小立」以事實欄所示之方法所申辦，已如前述，則本案中既無經變造之護
    照存在，即無從證明被告確有此一犯行。此外，本院復查無其他積極證據足資證
    明被告警訊及偵查中就此部分所為之自白與事實相符，揆諸首揭說明，原應為無
    罪之諭知，惟公訴意旨認此部分與首開有罪部分有裁判上之一罪關係，爰不另為
    無罪之諭知，附此敘明。
據上論斷，應依刑事訴訟法第二百九十九條第一項前段，入出國及移民法第五十四條
，刑法第十一條前段、第二十八條、第二百十六條、第二百十條、第二百十四條、第
五十五條、第四十一條第一項前段、第二百十九條、第三十八條第一項第二款，罰金
罰鍰提高標準條例第一條前段、第二條，判決如主文。
本案經檢察官洪景明到庭執行
中      華      民      國    九十      年     十二     月      七      日
                                臺灣桃園地方法院刑事第一庭
                                    審判長法  官   吳爭奇
                                          法  官   胡芷瑜
                                          法  官   范明達
右正本證明與原本無異。
如不服本判決，應於判決送達後十日內向本院提出上訴狀（應附繕本），上訴於臺灣
高等法院。
                                          書記官   孫立文
中        華        民        國   九十   年   十二   月    十    日
附論罪科刑依據之法條：
入出國及移民法第五十四條
未經許可入出國或受禁止出國處分而出國者，處三年以下有期徒刑、拘役或科或併科
新台幣九萬元以下罰金。
刑法第二百十六條
行使第二百十條至第二百十五條之文書者，依偽造、變造文書或登載不實事項或使登
載不實事項之規定處斷。
刑法第二百十條
偽造、變造私文書，足以生損害於公眾或他人者，處五年以下有期徒刑。
刑法第二百十四條
明知為不實之事項，而使公務員登載於職務上所掌之公文書，足以生損害於公眾或他
人者，處三年以下有期徒刑、拘役或五百元以下罰金。


司法院資訊處製作；財團法人民間司法改革基金會備份。
